臺灣士林地方法院民事判決　　　　　　　 94年度訴字第296號
　　原　　　告　丁○○
　　訴訟代理人　林詮勝律師
　　被　　　告　戊○○
　　被　　　告　指南汽車客運股份有限公司
　　　　　　　　　　　　　統一.
　　法定代理人　乙○○
　　　　　　　　　　　　　　1.
　　共　　　同
　　訴訟代理人　甲○○
上列當事人間附帶民事訴訟請求損害賠償事件，經刑事庭裁定移
送本院民事庭審理，本院於民國94年11月2 日言詞辯論終結，判
決如下：
    主  文
被告應連帶給付原告新台幣貳拾伍萬零參佰元及自民國九十四年
二月十八日起至清償日止，按年息百分之五計算之利息。
原告其餘之訴駁回。
訴訟費用由被告連帶負擔百分之五十五；餘由原告負擔。
本判決第一項得假執行。
但被告如以新台幣貳拾伍萬零參佰元供擔保後，得免為假執行。
原告其餘假執行之聲請駁回。
    事實及理由
甲、程序方面：
    按訴狀送達後，原告不得將原訴變更或追加他訴。但擴張或
    減縮應受判決事項之聲明者，不在此限，民事訴訟法第255
    條第1 項第3 款定有明文。原告原請求之金額為新台幣（以
    下同）575,386 元，於訴狀送達後之民國94年4 月26日減縮
    為550,386 元，於94年9 月28日再減縮為452,958 元，核屬
    減縮應受判決事項之聲明，應予准許。
乙、實體方面：
一、原告主張，其於92年12月24日下午搭乘被告指南汽車客運股
    份有限公司（下稱指南客運公司）所有，由受僱於指南客運
    公司之另一被告戊○○所駕駛，車牌號碼FJ－958 ，行駛路
    線為北門至淡大間之營業用大客車，在淡水大忠街黃昏市場
    站由前門下車，因駕駛即被告戊○○太快關閉車門並起步駛
    離站牌，而未能注意車門已夾住原告衣服繩子扣環，致原告
    於車門外被拖行約20公尺，下半身遭車輛右後輪輾過，受有
    左骨盆與髖臼骨折及右足第三蹠骨骨折之傷害，被告自應對
    原告所受之傷害連帶負侵權行為損害賠償責任，爰依民法第
    184 條第1 項前段、第188 條、第191條之2等規定提起本訴
    ，並聲明：(一)被告應連帶給付原告新臺幣（下同）452,958
    元，及自起訴狀繕本送達翌日起至清償日止，按週年利率5%
    計算之利息。(二)原告願供擔保請准宣告假執行。
二、被告則以，被告戊○○平日駕車小心謹慎，事故發生當時確
    實已待原告下車終了，離開車體，始關閉車門，並按一般離
    站程序，打方向燈警示駛離站牌區，未料原告不知何故致其
    衣服下緣拉繩無端卡在車輛門邊，該衣服下緣拉繩細微，駕
    駛根本無從目視察覺，原告復未及時向駕駛即被告戊○○為
    任何警示舉動，根本無從預防，難謂被告戊○○有何過失之
    處，縱認被告戊○○就系爭事故之發生有過失，原告亦與有
    過失；且被告指南客運公司於被告戊○○新進公司時，即對
    其進行新進人員考核及強化教育訓練，亦要求其須接受民航
    局航醫中心之藥物檢驗及昭信科技顧問股份有限公司之濫用
    藥物尿液檢驗監管，足證被告指南客運公司已盡其選任、監
    督之責任，自不負賠償責任等語資為抗辯。並聲明：(一)原告
    之訴及假執行之聲請均駁回。(二)如受不利判決，願供擔保請
    准宣告免為假執行。
三、兩造不爭執之事實：(一)原告於92年12月24日搭乘被告指南客
    運公司所有，由受僱於指南客運公司之被告戊○○所駕駛，
    車牌號碼FJ－958 ，行駛路線為北門至淡大間之營業用大客
    車，在淡水大忠街黃昏市場站由前門下車，因衣服下緣拉繩
    為車門夾住，遭車輛拖行，下半身為車輛右後輪輾過，受有
    左骨盆與髖臼骨折及右足第三蹠骨骨折之傷害。(二)被告間具
    有僱傭法律關係。
四、本件之爭點：
  (一)被告戊○○就原告之身體傷害有無過失？是否須負損害賠償
    責任？
  (二)被告指南客運公司是否須與被告戊○○連帶負擔損害賠償責
    任？
  (三)原告所受之損害金額為何？
  (四)原告是否與有過失？
  茲論述如下：
  (一)被告戊○○就原告之身體傷害有無過失？是否須負損害賠償
    責任？
  1.按原告主張被告就原告於上開時地所生身體傷害有過失之事
    實，雖為被告所否認。惟按，道路交通安全規則第89條第1
    項第6 款規定：「行車前應注意之事項，依左列規定：‧‧
    ‧六、起步前應顯示方向燈，注意前後左右有無障礙或車輛
    行人，並應讓行進中之車輛行人優先通行。‧‧‧」。本件
    被告戊○○為共同被告指南客運公司之受僱司機，依上開規
    定，在公車靠站下客後、起步前，應先確認乘客是否已安全
    下車及離站，惟依其於台灣士林地方法院檢察署偵訊時供稱
    ：「…她（即丁○○）已經下車後，我把門關上，當時完全
    不知道有勾住，我先看右邊後照鏡，要起步時才看左後方照
    視鏡，本來要再看一下右後方照視鏡，因有一個與我同方向
    的小客車要超我車，我的注意力集中在左邊，這時沒有注意
    到右手邊的照視鏡，我就起步，沒多久感覺怪怪的…」，及
    在台灣省台北縣區車輛行車事故鑑定委員會所稱「…我把注
    意力集中於左邊那部自小客車，我就疏忽右邊已下車乘客，
    才造成這次交通事故」等情，足見本件事故發生，係因被告
    戊○○關閉車門速度過快，及未確認乘客已安全下車，即起
    步離站，顯然有違前開法律規定，並經本院內湖簡易庭以業
    務過失傷害罪名，判處有期徒刑4 月，如易科罰金，以銀元
    300 元折算1 日確定（原證17），且上開委員會之鑑定意見
    （參見原證1）， 亦認被告戊○○駕駛大客車，起步未注意
    ，為肇事主因，此外並有道路交通事故調查報告表所附現場
    圖、談話紀錄表各乙份及現場照片十二張在偵查卷足稽，被
    告戊○○身為汽車駕駛人，其行車自應注意上述道路交通安
    全相關規定，且從事業務之人，對於一定危險之認識能力，
    較一般人為強，故法律上課以較高之注意義務，換言之，其
    避免發生一定危險之期待可能性亦較常人為高，故其違反注
    意義務之可責性自亦較重，而依當時天候晴、日間有自然光
    線、路面狀態乾燥、無缺陷、無障礙物及視距良好等情形，
    並無不能注意之情事，其竟疏未注意，以致肇事，顯見被告
    戊○○駕車違反前開法律規定之行為，即有應注意、能注意
    而不注意之過失。
  2.原告所受損害與被告之侵權行為間，是否具有相當因果關係
    ？
  (1)按「所謂相當因果關係，係指依經驗法則，綜合行為當時所
    存在之一切事實，為客觀之事後審查，認為在一般情形下，
    有此環境、有此行為之同一條件，均可發生同一之結果者，
    則該條件即為發生結果之相當條件，行為與結果即有相當之
    因果關係」。最高法院著有76年台上字第192 號判例可資參
    照。
　(2)原告因被告太快關閉車門及起步駛離站牌，未能注意車門已
    夾住原告衣服繩子之扣環，以致原告於車門外被拖行約20公
    尺，下半身並遭公車右後車輪輾過，而受有左骨盆與髖臼骨
    折，及右足第三蹠骨骨折之傷害，有台灣省台北縣區車輛行
    車事故鑑定委員會鑑定意見書、行政院國軍退除役官兵輔導
    委員會台北榮民總醫院與馬偕紀念醫院之診斷證明書，及本
    院93年度湖交簡字第170 號刑事判決可憑（參見原證1 、2
    、3 、16），揆之前開判例意旨，足見兩者間具有相當因果
    關係。
  (二)被告指南客運公司是否須與被告戊○○連帶負擔損害賠償責
    任？
    被告指南客運公司雖抗辯於被告戊○○新進公司時，即對其
    進行新進人員考核及強化教育訓練，亦要求其須接受民航局
    航醫中心之藥物檢驗及昭信科技顧問股份有限公司之濫用藥
    物尿液檢驗監管，被告指南客運公司已盡其選任、監督之責
    任云云，然為原告所否認。經查：
　1.按「民法第188 條第1 項但書規定，僱用人選任受僱人及監
    督其職務之執行是否已盡相當之注意，其所應注意之範圍，
    關於選任方面，著重於受僱人之技術是否純熟，性格是否謹
    慎精細；而關於監督方面，則在於受僱人職務之執行，是否
    已提示其應注意事項，有無派員督導等。」，亦有最高法院
    有87年台上字第791 號判決要旨可為參酌。
　2.被告指南客運公司雖提出被告戊○○之營業大客車執照、新
    進駕駛員考核表、強化訓練課程表，及藥物檢驗、濫用藥物
    尿液檢驗監管紀錄，辯稱已盡選任、監督之責任云云，惟被
    告戊○○取得執照僅能認定其符合駕駛大客車之規定；而考
    核表與強化教育訓練課程，則係被告戊○○到職時所受之評
    量與訓練；至於藥檢報告，亦僅能顯示被告有無濫用藥物情
    形，凡此均不能證明被告戊○○之工作態度是否謹慎，及事
    發當時，被告公司是否已盡監督之責，是依前開最高法院判
    決要旨，被告公司未能證明已盡選任監督之責，自應與被告
    戊○○負連帶損害賠償責任。
  (三)原告所受之損害金額為何？
    又「不法侵害他人之身體或健康者，對於被害人因此喪失或
    減少勞動能力，或增加生活上之需要時，應負損害賠償責任
    」、「不法侵害他人之身體、健康、名譽、自由、信用、隱
    私、貞操，或不法害其他人格法益而情節重大者，被害人雖
    非財產上之損害，亦得請求賠償相當之金額」，亦為民法第
    193 條及第195 條所明文。是以原告所得請求之損害賠償，
    ，分述如下：
  1.財產損害部份
    (1)醫療費用：
      原告主張為醫療所支出之費用，包括藥費及輔助器材之
        費用，共計129,586 元（參見原證四及所列表，見本院
        卷第49頁），惟扣除健保給付之費用58,177元及強制汽
        車責任險之理賠金額39,251元。惟查，就原告主張之西
        醫醫療費用，其自費支出部分合計40,151元，扣除強制
        汽車責任險之理賠金額39,251元，尚得請求900 元。被
        告雖以原告請求之醫療費用之「證明書費」、「伙食費
        」，非必要之醫療費用云云，而拒絕給付。惟查：
        (甲)按「民法第193 條第1 項所謂增加生活上之需要，係
          指被害人被害以前並無此需要，因為受侵害始有支付
          此費用之需要者而言，因此身體受不法侵害，需住入
          醫院治療，於住院期間所支付之伙食費，應屬增加生
          活上需要之費用，加害人應予賠償」，最高法院著有
          89年台上字1485號裁判可供參考。是以被告公司以「
          伙食費」非屬治療行為中之一環云云，主張扣除此部
          分之費用，應有誤會。
        (乙)又「按診斷書費用，如係被害人為證明損害發生及其
          範圍所必要之費用，應納為損害之一部分，得請求加
          害人賠償。」，亦有最高法院93年台上字第1159號裁
          判可憑。被告公司以「證書費用」非因侵權行為所生
          財產上之損害，主張扣除云云，殊無足採。
      至原告提出其他藥品及輔助器具之單據，就大安醫療器
        材行、鴻銘醫療器材行所開立之醫療器材共10,300元，
        經核原告所受傷勢，及馬偕醫院函覆原告出院後宜持拐
        杖助行，且經被告於本院94年5 月4 日審理時同意係屬
        醫療費用（見本院卷37頁），至其餘中醫診所之單據，
        並未經合格醫師之處方籤所開立之單據，尚難認係治療
        所必要之支出。又原告提出之其餘統一發票數紙，並無
        相關品名、項目，亦難認係必要之醫療費用。
      綜上所述，原告得請求之醫療費用為11,200元（900+1
        0,300）。
    (2)看護費用：92,000元。
      原告主張自92年12月24日，至93年1 月21日，住院治療29
      日（參見原證5）， 期間由母親照顧，參照最高法院89年
      度台上字第1749號判決之意旨，此種基於身分關係之恩惠
      ，自不能加惠於加害人，而應比照一般看護情形，命加害
      人賠償，以1 日2,000 元計算，為58,000元，自同年1 月
      27日起，至2 月29日止，以1 日1,000 元委由訴外人丙○○代為照顧之費用，合計為34,000元。經查：依馬偕醫院
      函復本院之函文，認為原告因骨盆骨折於住院中採取骨骼
      牽引達20多天，生活無法自理宜由他人照顧，出院後宜拐
      杖助行，亦需他人照顧約需2 個月，該院病患僱請院外看
      護全日費用為1,900 元、半日為1,100 元等語（見本院卷
      第53頁）。則原告於住院之期間，比照一般看護每日1,90
      0 元，其由其母親照顧，得命被告賠償55,100元（1900X2
      9=55100）， 其於93年1 月27日至2 月29日止，以1 日1,
      000 元委由訴外人丙○○代為照顧之費用，合計為34,000
      元 (1000X34=34000）， 亦有原告提出之證明書1 紙（見
      原證6 號），並經其於本院94年7 月20日審理時證明屬實
      ，是原告此部分請求89,100元（55,100+ 34,000），依法
      自屬有據，至超過部分則不應准許。
    (3)車資：78,800元。
　    原告主張於醫療期間，自住家與榮民總醫院及淡水馬偕
　      醫院來回之車費，共計11,900元部分，為被告所否認，
        且查原告並未提出任何證據證明確有上開支出，此部分
        之請求即難准許。
      原告主張開學前、後，因行動不便，搭計程車往返學校
        之車資，共計14,400元部分（93年1 月21日係出院返家
        之計程車資），雖據原告提出計程車收據29紙為證，惟
        被告亦否認原告此部分之支出及否認該收據之真正，按
        「私文書應由舉證人證其真正。」民事訴訟法第357 條
        前段定有明文。被告既否認上開收據之真正，原告復未
        舉證證明，上開收據即不能認為真正，原告請求此部分
        之費用亦不能准許。
  　　原告主張其住於淡水，就讀之學校亞東技術學院位於板
        橋市○○路，其間並無捷運系統之直達車，倘搭乘公共
        汽車，則需轉乘3 次，如搭乘計程車，則車資亦非原告
        所能負擔，且原告當時行動仍有不便，為避免途中再次
        發生意外，即自93年3 月15日起，至同年6 月30日止，
        以每月15,000元之費用，寄住於訴外人己○○家中，並
        委由其接送原告上下學等情，亦為被告所否認，原告主
        張之上情，雖與證人己○○於94年7 月20日到庭證述之
        情相符，然查，證人己○○係原告之叔，與原告關係密
        切，所述是否屬實，已值商榷，且查其稱因接送原告上
        、下學，故收取每日500 元之費用云云，然查原告提出
        之計程車收據包含93年3 月15、16、17日3 日，原告此
        3 日之主張已有重複請求。況證人丙○○亦證稱其照顧
        原告到2 月29日，之後由其妹妹照顧，因為已經有比較
        好了等語（見本院卷68頁），且證人己○○亦稱原告已
        可自行行走，難認有僱請證人己○○接送之必要，故此
        部分之請求不應准許。
      綜上所述，原告請求之車資78,800元均不能准許。
  2.非財產損害部份
    原告主張於94年9 月19日赴榮總婦產科檢查時，醫師以原告
    之生育能力是否因骨盆骨折而受損，須逐一檢查輸卵管、卵
    巢、子宮等女性生殖器官，而無法單憑外觀判定，惟原告尚
    未結婚，內心無法接受此種深入之檢查，而未能使該院提出
    生育能力是否受影響之意見，故部分之主張即未能採信。然
    本院審酌原告所受傷勢，事發後住院接受治療之時間29日，
    出院後仍需一段時日仰賴他人照顧日常起居及多次回診之情
    形，及原告為74年2 月3 日生，事發當時18歲，為亞東技術
    學院學生，遭此變故，精神上自受有損害，而被告戊○○係
    職業司機，另一被告則是客運公司，並斟酌事故發生實際情
    況、兩造所自陳之身分、地位、經濟能力、原告因此所受痛
    苦之程度等一切情狀，認原告所受非財產上損害賠償金額以
    200,000元為適當，逾此金額即屬無據。
  (四)原告是否與有過失？
    被告雖抗辯原告搭乘公車下車時疏未注意渠外套拉繩勾住車
    門內門把，對於結果的發生及擴大亦與有過失云云，惟所謂
    相當因果關係，係指依經驗法則，綜合行為當時所存在之一
    切事實，為客觀之事後審查，認為在一般情形上，有此環境
    ，有此行為之同一條件，均發生同一之結果者，則該條件即
    為發生結果之相當條件，行為與結果即有相當之因果關係。
    反之，若在一般情形上，有此同一條件存在，而依客觀之審
    查，認為不必皆發生此結果者，則該條件與結果並不相當，
    不過為偶然之事實而已，其行為與結果間即無相當因果關係
    。原告雖未注意其外套拉繩勾住車門內把，惟如被告戊○○
    未過快關門及開車駛離，原告下車後當能立即發現而不致被
    該車拖行，且原告之衣服係一般正常之穿著，亦無何能注意
    而不注意之情形，故認原告對本事故之發生，並無與有過失
    ，被告主張過失相抵為無理由。
五、綜上所述，被告應賠償原告之金額，合計為300,300 元（
    11200 ＋89100+200000＝300300），原告逾此部分之請求，
    為無理由，應予駁回。另被告抗辯業已賠償原告5 萬元之醫
    療預支款，原告亦不否認且同意扣除（見本院卷第37頁），
    應堪信為真實。扣除後，原告得請求之金額為250,300 元。
    從而，原告請求被告連帶賠償之損害於250,300 元內，及自
    起訴狀繕本送達翌日即94年2 月18日起至清償日止，按年息
    百分之5 計算之遲延利息，為有理由，應予准許，逾此部分
    為無理由，應予駁回。
六、兩造陳明願供擔保，聲請宣告及免為假執行，經核原告勝訴
    部份，其金額在50萬元以下，爰依職權宣告假執行，並定被
    告免假執行之擔保金額；原告其餘假執行之聲請，因訴之駁
    回而失所附麗，不予准許。
七、據上論結，本件原告之訴為一部有理由，一部無理由，依民
    事訴訟法第79條但書、第85條第2 項、第390 條第2 項判決
    如主文。
中　　華　　民　　國　　94　　年　　11　　月　　18　　日
　　　　　　　　　民事第一庭　法　官　陳麗芬
以上正本證明與原本無異。
如對本判決上訴須於判決送達後20日內向本院提出上訴狀。
中　　華　　民　　國　　94　　年　　11　　月　　22　　日
　　　　　　　　　　　　　　  書記官　黃惠苹
